臺灣高等法院民事判決
108年度上易字第578號
上  訴  人  張瑋珣
訴訟代理人  鍾佩君律師
            連堂凱律師
複  代理人  黃采薇律師 
上  訴  人  李明揚
被  上訴人  吳長恩
上列當事人間請求侵權行為損害賠償事件，上訴人張瑋珣、李明
揚對於中華民國108年3月5日臺灣新北地方法院第一審判決（107
年度訴字第2953號）各自提起一部上訴或上訴，本院於109年1月
15日言詞辯論終結，判決如下：
    主  文
原判決關於駁回丙○○後開第二項之訴部分，及該部分假執行之聲
請，暨訴訟費用之裁判（除確定部分外），均廢棄。
上開廢棄部分，乙○○、甲○○應再連帶給付丙○○新臺幣壹拾萬元，
及乙○○自民國一百零七年六月二十七日起，甲○○自民國一百零七
年六月二十八日起，均至清償日止，按週年利率百分之五計算之
利息。
丙○○其餘上訴駁回。
乙○○之上訴駁回。
第一（除確定部分外）、二審訴訟費用，關於丙○○上訴部分，由
乙○○、甲○○連帶負擔十分之一，餘由丙○○負擔；關於乙○○上訴部
分，由乙○○負擔。
    事實及理由
壹、程序方面：
一、按當事人不得提出新攻擊或防禦方法。但對於在第一審已提
    出之攻擊或防禦方法為補充者，不在此限，此觀民事訴訟法
    第447條第1項但書第3款自明。本件上訴人即被上訴人丙○○
    於原審主張被上訴人甲○○自民國106年4月間起，與被上訴人
    即上訴人乙○○有不正當之男女交往情事，係於婚姻存續期間
    內共同故意不法侵害其基於配偶關係之身分法益情節重大，
    應負連帶損害賠償責任。其於本院第二審程序中主張：乙○○
    、甲○○於經原法院刑事庭以107年度審簡字第804號刑事判決
    （下稱804號判決）依序判處相姦、通姦罪刑後，迄至108年
    1月14日止仍持續相互聯繫，甚於107年11月12日至同年月17
    日一同搭機出國旅遊（見本院卷第205至206頁）。經核係就
    其於第一審主張甲○○、乙○○有不正當男女交往關係之攻擊或
    防禦方法為補充，應准其提出。
二、本件乙○○經合法通知，未於言詞辯論期日到場，核無民事訴
    訟法第386條各款所列事由，爰依丙○○之聲請，准由其一造
    辯論而為判決。
貳、實體方面：
一、丙○○主張：甲○○為伊之夫，乙○○明知甲○○為有配偶之人，竟
    於106年6月10日21時許，在新北市○○區○○路000號美麗殿汽
    車旅館內，與甲○○發生性行為1次。復自106年4月間起，另
    與甲○○於不詳時地發生至少3次性行為、於106年6月26日至
    同年月28日一同至澳門旅遊；嗣乙○○、甲○○雖經原法院刑事
    庭以804號判決依序判處相姦、通姦罪刑，迄至108年1月14
    日前仍持續相互聯繫，甚於107年11月12日至同年月17日一
    同搭機出國旅遊，而有不正當之男女交往行為。乙○○、甲○○
    共同故意不法侵害伊之配偶權，破壞夫妻間共同生活之圓滿
    安全及幸福而情節重大，造成伊受有精神損害，應賠償伊精
    神慰撫金新臺幣（下同）200萬元等情。依民法第184條第1
    項前段、後段、第185條第1項、第195條第3項準用同條第1
    項規定，請求乙○○、甲○○連帶給付200萬元，及自起訴狀繕
    本送達翌日起算之法定遲延利息（原審為丙○○一部勝訴、一
    部敗訴之判決，即判命乙○○、甲○○連帶給付40萬元本息，駁
    回丙○○其餘之訴。丙○○就其敗訴其中100萬元本息部分，乙○
    ○就其敗訴部分，分別提起上訴；至丙○○其餘敗訴部分、甲○
    ○敗訴部分均未據聲明不服，已非本院審理範圍）。於本院
    聲明：㈠上訴聲明：⒈原判決關於駁回丙○○後開第2項之訴部
    分廢棄。⒉乙○○、甲○○應再連帶給付丙○○100萬元，暨乙○○自
    107年6月27日、甲○○自107年6月28日（上開日期依序為起訴
    狀繕本送達甲○○、丙○○之翌日）起，均至清償日止，按週年
    利率5%計算之利息。㈡答辯聲明：上訴駁回。
二、乙○○則以：伊於106年4月間因工作晉升不順，同公司之前輩
    甲○○以洽談工作為由接近關心，伊年輕涉世未深，始誤墜情
    網。甲○○於106年6月10日21時許邀約伊至美麗殿汽車旅館慶
    生，伊曾當面詢問甲○○，惟甲○○強調其與丙○○並未辦理結婚
    登記，丙○○非其法律上配偶，伊信以為真，才會於該旅館內
    與甲○○發生性行為1次；伊更因誤信甲○○與丙○○未辦結婚登
    記，乃主動以臉書即時通訊息聯繫及傳送影片予丙○○，經丙
    ○○告知後始悉遭甲○○欺騙，絕非要破壞丙○○之婚姻，難認伊
    主觀上有故意過失而構成侵權行為。縱認伊應負侵權行為損
    害賠償之責，惟考量伊遭甲○○欺騙感情，且收入不豐，尚需
    奉養年邁父母，原審判命給付之金額已屬過高，丙○○主張應
    另再給付部分，更無理由等語，資為抗辯。於本院聲明：㈠
    上訴聲明：⒈原判決不利於乙○○部分廢棄。⒉上開廢棄部分，
    丙○○在第一審之訴駁回。㈡答辯聲明：丙○○之上訴駁回。
三、甲○○辯稱：伊與乙○○除於106年6月10日21時許在美麗殿汽車
    旅館內發生性行為1次外，別無其他不正當之男女交往行為
    。伊忘了106年6月26日至同年月28日是去哪裡，伊於804號
    判決後僅為本件訴訟及與公司工作相關之事與乙○○聯繫，兩
    人再無曖昧；伊於107年11月12日至同年月17日自行訂機票
    去泰國玩，遇到乙○○時才知道其亦訂該時間機票，但雙方各
    走各的。伊對於原審判決之金額並無意見，但因要養小孩，
    丙○○上訴請求之金額過高，伊無力負擔等情。並答辯聲明：
    丙○○之上訴駁回。
四、本院之判斷：
  ㈠按因故意或過失，不法侵害他人之權利者，負損害賠償責任
    ；數人共同不法侵害他人之權利者，連帶負損害賠償責任。
    不法侵害他人基於父、母、子、女或配偶關係之身分法益而
    情節重大者，被害人雖非財產上之損害，亦得請求賠償相當
    之金額，民法第184條第1項前段、第185條第1項前段、第19
    5條第3項、第1項分別定有明文。又婚姻係以夫妻之共同生
    活為其目的，配偶應互相協力保持其共同生活之圓滿安全及
    幸福，而夫妻互守誠實，係為確保其共同生活之圓滿安全及
    幸福之必要條件。與配偶以外之人通姦，或第三人知悉他人
    為有配偶之人，卻與之相姦；或有不正當之男女交往行為，
    均足以破壞夫妻間相互信任之基礎，影響婚姻生活之圓滿安
    全及幸福，俱屬對於他方配偶身分法益（即配偶權）之侵害
    ，對其所受財產上及非財產上之損害，應構成共同侵權行為
    而連帶擔負損害賠償責任。經查：
  ⒈甲○○為丙○○之夫，於106年6月10日21時許，在新北市○○區○○
    路000號美麗殿汽車旅館內，與乙○○發生性行為1次之事實，
    業為乙○○、甲○○自認在案（見原審卷第49頁、本院卷第45頁
    ），其等並經原法院刑事庭以804號判決依序判處相姦、通
    姦罪刑確定（見原審卷第11至15頁）。又丙○○主張：乙○○曾
    於106年4月間至106年8月9日間某日在不詳地點為甲○○為口
    交之性行為，其等2人並於106年6月26日至同年月28日一同
    至澳門旅遊之事實，復有乙○○與丙○○之臉書即時通對話紀錄
    暨所附影片、照片、臺灣新北地方檢察署（改制前為臺灣新
    北地方法院檢察署，下稱新北地檢）勘驗筆錄及其等2人之
    出入境紀錄附卷足憑（見原審卷第141至145頁、新北地檢10
    7年度偵字第3073號卷第47頁、本院卷第83至85頁），此部
    分事實亦堪信為真。雖依乙○○、甲○○2人之通聯紀錄、中華
    電信資料查詢、台灣大哥大資料查詢、出入境紀錄（見本院
    卷第83至113頁），乙○○、甲○○於經804號判決依序判處相姦
    、通姦罪刑後，至108年1月14日止仍有以手機相互聯繫，及
    於107年11月12日至同年月17日搭乘同班機出入境等情，惟
    其等任職於同一公司，且均經丙○○提起本件民事訴訟在案，
    而丙○○又不能證明其等聯繫之內容，及有約定出國同遊之事
    實，因此丙○○於本院第二審程序主張乙○○、甲○○間尚有其他
    2次性行為及自804號判決後仍為不正當交往而持續聯繫並相
    約出國同遊等情，尚難採信。準此，乙○○與已有配偶之甲○○
    前開發生性行為、一同出國至澳門旅遊之親暱交往行為，顯
    已逾越社會一般通念所能忍受之範圍，足以破壞丙○○與甲○○
    間婚姻共同生活之圓滿、安全及幸福，客觀上自屬共同不法
    侵害丙○○配偶權之行為甚明。
  ⒉次查，甲○○已陳稱：全部公司的人都知道伊已結婚有小孩，
    在伊Line大頭照內，有註明「五子登科」等語（見本院卷第
    191、193頁），並提出Line大頭照列印資料為證（見本院卷
    第211頁）；參酌乙○○曾向甲○○表示：「我是多賤啊，我他
    媽的不想再當小三了」、「你最好老婆小孩都去死」、「你
    不離婚就是欺負我」、「那你為什麼騙我說要離婚」，甲○○
    則回應乙○○：「因為我在認識妳時，妳就知道我的身份」、
    「我的婚姻關係有出現一些問題」等語，有其等之Line對話
    紀錄可參（見原審卷第150至159頁）；又乙○○於106年8月9
    日曾假稱其係甲○○外遇對象之友人，以第三人之身分向丙○○
    揭露甲○○與自己之外遇情事，稱甲○○為丙○○之「老公」，而
    謂：「你知道你老公在外面有女朋友還把人家肚子搞大嗎？
    」等語，有乙○○與丙○○之臉書即時通對話紀錄為憑（見原審
    卷第頁139至149頁），復於804號判決之刑事案件中自白相
    姦犯行（見原法院107年度審易字第1420號刑事卷第57頁）
    ，堪認乙○○所辯：伊係因甲○○向伊表示沒有登記而誤信其為
    無配偶之人，方在美麗殿汽車旅館與甲○○為前述性行為云云
    ，不足採信；乙○○確知悉甲○○為有配偶之人，而仍與其為前
    開性行為、共同出遊等不正當男女交往行為。從而，甲○○知
    悉自己與丙○○有婚姻關係存在，乙○○則知悉甲○○為有配偶之
    人，其等為前開性行為、共同出遊之不正當男女交往行為，
    自均有不法侵害丙○○配偶權之故意無疑。
  ⒊乙○○、甲○○均係故意不法侵害丙○○之配偶權，丙○○婚姻生活
    之圓滿安全及幸福，以及其對甲○○之忠實信賴，自均因而受
    影響、動搖；丙○○更因此出現身心壓力症狀等情，復有啟宗
    心理諮商所諮商摘要表可佐（見原審卷第185頁），其主張
    因此受有精神上之痛苦，核非無據。是丙○○依民法第184條
    第1項前段、第185條第1項前段、第195條第3項準用同條第1
    項規定，請求乙○○、甲○○對其連帶負賠償精神慰撫金之責，
    即有理由。又丙○○依民法第184條第1項前段之請求既有理由
    ，其另依同條第1項後段，為同一聲明之請求，即無庸審究
    ，附此說明。
  ㈡次按非財產上損害之慰撫金數額，究竟若干為適當，應斟酌
    兩造身分、地位及經濟狀況，俾為審判之依據（最高法院86
    年度台上字第511 號判決意旨參照）。本院審酌丙○○為碩士
    畢業，於ＯＯＯＯ擔任ＯＯＯＯ，月薪00000000元，107年間薪資及
    執行業務所得等達00000元左右；甲○○為大學畢業，從事保
    險業務工作，年薪約00000元，107年間薪資及執行業務所得
    等將近200萬元；乙○○則為大學畢業，現從事保險業務工作
    ，月入5,000元至2萬元不等，107年間薪資及執行業務所得
    數額將近70萬元，並須扶養年邁父母等身分、資力情狀，業
    經兩造陳明在卷，並有丙○○所提出之碩士學位畢業證書、錄
    取通知信、乙○○提出之所得證明，及本院稅務電子閘門財產
    所得調件明細表在卷足參（見原審卷第41至45頁、50、62頁
    、限閱個資卷），暨考量乙○○、甲○○侵權行為之態樣、情節
    ，以及丙○○配偶權受損之程度等一切情事，認丙○○所得請求
    之非財產上損害，應以50萬元為適當。
五、綜上所述，丙○○依民法第184條第1項前段、第185條第1項前
    段、第195條第1項、第3項之規定，請求乙○○、甲○○連帶給
    付50萬元，及自起訴狀繕本送達翌日即107年6月27日(乙○○
    部分)、107年6月28日（甲○○部分）起至清償日止，按週年
    利率5%計算之利息，為有理由，應予准許；逾此範圍之本息
    主張，則屬無據，不應准許。原審就上開應准許部分駁回丙
    ○○請求乙○○、甲○○給付超過40萬元本息之請求及該部分假執
    行之聲請，尚有未洽，丙○○求予廢棄改判，為有理由，爰由
    本院就此部分予以廢棄改判如主文第2項所示。至丙○○請求
    不應准許部分，原審為其敗訴之判決，並駁回該部分假執行
    之聲請，於法並無不合，丙○○就此部分上訴意旨求予廢棄改
    判，為無理由，應予駁回。又原審判命乙○○給付本息及所為
    准、免假執行之宣告部分，經核並無違誤，乙○○上訴意旨就
    此部分仍執陳詞，指摘原判決不當，求予廢棄，為無理由，
    應駁回其上訴。
六、本件事證已臻明確，兩造其餘攻擊或防禦方法及所用之證據
    ，經本院斟酌後，認為均不足以影響本判決之結果，爰不逐
    一論列，附此敘明。
七、據上論結，本件丙○○之上訴一部為有理由、一部為無理由，
    乙○○之上訴為無理由，依民事訴訟法第450條、第449條第1
    項、第78條、第79條、第85條第2項、第463條、第385條第1
    項前段，判決如主文。
中    華    民    國   109    年    2     月    12    日
                  民事第二十三庭
                        審判長法  官  蕭胤瑮
                              法  官  鄭威莉
                              法  官  許勻睿
正本係照原本作成。
不得上訴。
中    華    民    國    109   年    2     月    12    日

                              書記官  秦湘羽